【裁判字號】    88,訴,1988
【裁判日期】    890309
【裁判案由】    損害賠償
【裁判全文】
臺灣桃園地方法院民事判決  八十八年訴字第一九八八號
    原      告  甲○○
    被      告  乙○○
    訴訟代理人  許耀庭
右當事人間請求損害賠償事件，被告因犯過失傷害罪，原告對被告提起刑事附帶民事
訴訟，經本院刑事庭於八十八年十一月十六日以八十八年度交附民字第七六號刑事附
帶民事訴訟裁定移送前來，本院判決如左：
    主    文
被告應給付原告新台幣伍拾陸萬伍仟玖佰肆拾元，及自民國八十八年七月七日起至清
償日止，按年息百分之五計算之利息。
原告其餘之訴駁回。
訴訟費用由被告負擔五分之三，餘由原告負擔。
本判決原告勝訴部分於原告以新台幣壹拾捌萬捌仟元為被告供擔保後，得假執行。
原告其餘假執行之聲請駁回。
    事    實
甲、原告方面：
  一、聲明：
    (一)被告應給付原告新台幣（下同）九十三萬九千零四十元，及自起訴狀繕本送達
      翌日起至清償日止，按週年利率百分之五計算之利息。
    (二)願供擔保請准為假執行之宣告。
  二、陳述：
    (一)緣被告詹寅樁於民國八十七年十一月十三日十七時五十分許，駕駛車牌號碼Ｐ
      九─一八一二號自用小客車，由桃園縣龜山鄉往台北縣三峽鎮方向行駛，行經
      桃園縣龜山鄉○○路二四二號前時，應注意汽車在雙向二車道行駛時，除準備
      停車或臨時停車外，不得駛出路面邊線，並應注意汽車在市區道路行駛，時速
      不得超過四十公里，且應注意車前狀況，隨時採取必要之安全措施，以避免危
      險之發生，而依當時情況，又非不能注意，竟疏未注意，以時速約六十公里之
      速度超速行駛並駛出路面邊線，適有原告在此等候公車而加以撞及，致原告受
      有右脛骨平台粉碎性骨折、上唇撕裂傷等傷害。
    (二)民法第一百九十三條及第一百九十五條規定：不法侵害他人之身體或健康者，
      對於被害人因此喪失或減少勞動能力，或增加生活上之需要時，應負損害賠償
      責任。再者，不法侵害他人之身體、健康者，被害人雖非財產上之損害，亦得
      請求賠償相當之金額。
    (三)原告就損失分別說明如后：
      1.原告目前實際支出之醫療費用，為六萬五千零五十元。
      2.交通費，為五萬一千零八十元。
      3.中藥藥材費，為六萬一千九百二十元。
      4.購買復健醫療用品，支出五萬七千一百八十五元。
      5.喪失或減少勞動能力，為十八萬零七百零五元。因原告自八十七年十一月十
        三日發生車禍以來，即無法工作，原告於發生車禍前，每月薪資二萬五千八
        百一十五元，原告請求自車禍發生起七個月之工作損失。
      6.原告於車禍當時，受傷嚴重，先後已住院多次，不僅右脛股平台粉碎性骨折
        、右遠端鎖股骨折、上唇撕裂傷，被衝撞時飛出上空並掉落地面，精神與肉
        體受創實不可言諭，請求精神慰撫金五十二萬三千一百元。
  三、證據：提出醫療費用收據、統一發票、計程車收據、診斷證明書、服務證明書
      、各類所得扣繳暨免扣繳憑單影本等為證。
乙、被告方面：
  一、聲明：原告之訴駁回。
  二、陳述：對原告請求之醫療費用、交通費、復健器材、中藥藥材費及七個月薪資
      損失不爭執。但原告請求之慰撫金額度太高。
丙、本院依職權調借台灣桃園地方法院檢察署八十八年度偵字第五七八二號過失傷害
    偵查卷宗、本院八十八年度交易字第二四九號過失傷害刑事案卷。
    理    由
一、本件原告主張被告詹寅樁於八十七年十一月十三日十七時五十分許，駕駛車牌號
    碼Ｐ九─一八一二號自用小客車，由桃園縣龜山鄉往台北縣三峽鎮方向行駛，行
    經桃園縣龜山鄉○○路二四二號前時，應注意汽車在雙向二車道行駛時，除準備
    停車或臨時停車外，不得駛出路面邊線，並應注意汽車在市區道路行駛，時速不
    得超過四十公里，且應注意車前狀況，隨時採取必要之安全措施，以避免危險之
    發生，而依當時情況，又非不能注意，竟疏未注意，以時速約六十公里之速度超
    速行駛並駛出路面邊線，適有原告在此等候公車而加以撞及，致原告受有右脛骨
    平台粉碎性骨折、上唇撕裂傷等傷害之事實，業據原告提出診斷證明書數紙為證
    ，並有道路交通事故調查報告表、現場照片數幀附於上開偵查卷宗可稽，並為被
    告所不爭執，堪信為真實。又按汽車在市區道路行駛，時速不得超過四十公里，
    且應注意車前狀況，隨時採取必要之安全措施，以避免危險之發生及汽車在雙向
    二車道行駛時，除準備停車或臨時停車外，不得駛出路面邊線，道路交通安全規
    則第九十三條第一項第一款、第九十四條第三項、第九十七條第四款分別定有明
    文，被告駕車自應注意遵守前開規定，且被告並無不能注意之情事，竟疏未注意
    而超速行駛並駛出路面邊緣致肇事，足認被告顯有過失，且被告之過失行為與原
    告之受傷害間顯有相當因果關係。且經送臺灣省桃園縣區車輛行車事故鑑定委員
    會亦認被告駕駛自用小客車駛出路面邊線為本件車禍肇事之原因，有該委員會八
    十八年九月十日八八府車鑑桃字第○一五七號函附之鑑定意見書乙紙附於上開刑
    事卷宗可考，又被告刑事部分經本院八十八年度交易字第二四九號刑事判決其過
    失傷害罪確定，經本院依職權調閱本院八十八年度交易字第二四九號刑事卷宗查
    明屬實，是原告主張被告駕車因過失致原告受傷之事實，自堪信為真正。
二、次按不法侵害他人之身體或健康者，對於被害人因此喪失或減少勞動能力或增加
    生活上之需要時，應負損害賠償責任，又不法侵害他人之身體者，被害人雖非財
    產上之損害，亦得請求賠償相當之金額，民法第一百九十三條第一項、第一百九
    十五條分別定有明文。茲就原告之各項請求應否准許，逐項論究如后：
  (一)醫療費用部分：
    原告主張其因前揭車禍受傷前往醫院就診治療，迄今已支出醫療費用六萬五千零
    五十元之事實，業據原告提出醫療費用收據數紙為證，復為被告所不爭執，依原
    告所受傷害及收據所載明醫療費別，自屬治療上之必要費用，應予准許。
  (二)交通費用五萬一千零八十元部分：
    原告主張因傷前往醫院就醫，支出計程車費共五萬一千零八十元之事實，為被告
    所不爭執，並據原告提出計程車收據為證，堪信屬實，應予准許。
  (三)復健器材及中藥藥材費部分：
    原告主張其受傷後陸續購入復健醫療用品支出五萬七千一百八十五元，及購買中
    藥藥材支出六萬一千九百二十元之事實，為被告所不爭執，且據其提出統一發票
    、收據為證，應予准許。
  (四)喪失或減少勞動能力之損失部分：
    原告主張其發生車禍前每月薪資二萬五千八百一十五元，其自八十七年十一月十
    三日發生車禍以來，迄今仍無法工作，爰請求七個月之工作收入損失共十八萬零
    七百零五元等語，業據其提出診斷證明書、服務證明書、各類所得扣繳暨免扣繳
    憑單為證，復為被告所不爭執，是原告請求賠償因喪失或減少勞動能力損失十八
    萬零七百零五元，為有理由，應予准許。
  (五)精神慰藉金部分：
    原告受傷，精神、肉體確受痛苦，精神上之痛苦不言可諭，本院審酌原告所受傷
    勢、復原情形及兩造之身份、地位、經濟能力、原告所受痛苦程度等一切情狀，
    認其請求慰藉金五十二萬三千一百元，尚嫌過高，認此部分原告之請求於十五萬
    元範圍內為適當，逾此部分，則非有據。
  (六)綜右所述，原告因本件車禍而受之損害為五十六萬五千九百四十元（６５０５０
    ＋５１０８０＋５７１８５＋６１９２０＋１８０７０５＋１５００００＝５６
    ５９４０）。
三、從而，原告本於侵權行為之法律關係，請求被告給付原告九十三萬九千零四十元
    ，及自附帶民事起訴狀繕本送達被告翌日即八十八年七月七日起至清償日止，按
    年息百分之五計算之利息，於五十六萬五千九百四十元，及自八十八年七月七日
    起至清償日止，按年息百分之五計算之利息範圍內之請求，洵屬有據，應予准許
    ，逾此範圍之請求即非有據，應予駁回。
四、原告陳明願供擔保，聲請宣告假執行，經核原告勝訴部分，合於法律規定，爰酌
    定相當之擔保金額宣告之；原告其餘假執行之聲請，因訴之駁回而失所依據，不
    予准許。
五、本件為判決之基礎已臻明確，兩造其餘攻擊防禦方法，經審酌後，認均與本件之
    結論無礙，故不再一一論述，併予敘明。
六、據上論斷：原告之訴為一部有理由，一部無理由，依民事訴訟法第七十九條但書
    、第三百九十條第二項，判決如主文。
中      華      民      國    八十九    年      三      月      九      日
                                        臺灣桃園地方法院民事第一庭
~B法      官  羅富美
右為正本，係照原本作成。
如對本判決上訴須於判決送達後廿日內向本院提出上訴狀
中      華      民      國    八十九    年      三      月      九      日
~B法院書記官  吳佳美


司法院資訊處製作；財團法人民間司法改革基金會備份。
